【裁判字號】    98,消債抗,127
【裁判日期】    981013
【裁判案由】    更生事件
【裁判全文】
臺灣臺中地方法院民事裁定  98年度消債抗字第127號
抗  告  人  甲○○
抗告人因聲請更生事件事件，對於中華民國98年7月14日本院97
年度消債更字第929號裁定提起抗告，本院裁定如下：
    主  文
抗告駁回。
抗告程序費用新臺幣壹仟元由抗告人負擔。
    理  由
一、抗告意旨略以：債權人提出之消費明細，除部分家庭支出外
    ，最主要是以債養債，以卡養卡，挖東牆補西牆！預借現金
    也是為繳納他行月付金，民國（下同）92年5月沒有貸款新
    台幣（下同）57萬7000元，若有可能是貸償或負債整合，抗
    告人生活拮据，每一分錢均不亂花，從無浪費，原審推論不
    正確等語，並聲明：（一）原裁定廢棄。（二）廢棄部分改
    裁定准予更生。
二、按債務人與金融機構協商成立者，不得聲請更生或清算，但
    因不可歸責於己之事由，致履行顯有重大困難者，不在此限
    ；本條例施行前，債務人依金融主管機關協調成立之中華民
    國銀行公會會員辦理消費金融案件無擔保債務協商機制與金
    融機構成立之協商，準用前項之規定，消費者債務清理條例
    第151條第5項、第6項分別定有明文。又聲請更生或清算不
    合程式或不備其他要件者，法院應以裁定駁回之，但其情形
    可以補正者，法院應定期間先命補正，復為同條例第8條所
    明定。依其立法理由可知，債務清償方案成立後，固由債務
    人按其條件履行，惟需於其後發生情事變更，在清償期間收
    入或收益不如預期，致該方案履行困難甚或履行不能，因不
    可歸責於己，始能聲請更生或清算。反之，若為協商成立前
    已存在，或尚未發生但債務人可合理預見其發生之事由，債
    務人於協商時本即應加以考慮在內，經其評估後與金融機構
    協商成立後，應受該成立之協議所拘束，自不得執此協商成
    立前已存在或可合理預見其發生之情事，主張係不可歸責於
    債務人之事由。此項規定旨在避免債務人任意毀諾已成立之
    協商，濫用更生或清算之裁判上債務清理程序，蓋以債務清
    償方案係經當事人行使程序選擇權所為之債務清理契約，債
    務人應受該成立之協議所拘束，債務人既已與金融機構協商
    成立，如認該協商方案履行有其他不適當情形，自仍應再循
    協商途徑謀求解決，不得逕依消債條例聲請更生，任意利用
    債務清理程序減輕債務。
三、本件抗告人即債務人聲請意旨略以：因抗告人之財產及收入
    不足以清償債務，前曾於95年間依照中華民國銀行公會會員
    辦理消費金融案件無擔保債務協商機制與金融機構成立協商
    ，自95年10月起，分80期，利率0%，且每月10日清償2萬857
    4元，惟因抗告人每月薪資僅約2萬1000元，於95年8月份起
    ，覓得之工作月薪資亦僅為2萬5000元在扣除自己生活必要
    費用後，實無法依協商條件履行，於履行10期後毀諾，故抗
    告人無力繼續履行原協商條件，顯係因非可歸責於己之事由
    致履行有重大困難，爰請求准予裁定開始更生生活等語。惟
    按債務清理條例第151條第5項規定，「因」不可歸責於己之
    事由「致」履行協商顯有重大困難，業已表明兩者間需有因
    果關係。查本件抗告人係於95年9月7日依金融主管機關協調
    成立之中華民國銀行公會會員辦理消費金融案件無擔保債務
    協商機制與最大債權銀行台新銀行金融機構成立協商，有其
    協議書在卷可憑，而其於96年7月間毀諾，雖其陳稱：每月
    繳款2萬8574元，但因協商金額過高，其每月收入2萬1000元
    ，於95年8月份起，覓得之工作月薪資亦僅為2萬5000元，無
    法維持最低基本生活，不得已而毀諾云云，然其所謂「協商
    金額過高，無法維持最低基本生活」乙節，均係成立於上開
    協商之前，且可事先自行評估可否承擔之事由，自非屬協商
    成立後始發生之不可歸責之事由，顯然抗告人當初對成立之
    協商毀諾，係可歸責於抗告人，抗告人亦自不得據此聲請債
    務清理。
四、又本件抗告人陳報之資產總值2萬61元，無擔保債務總額為
    209萬659元；據其陳報之每月必要生活支出（含扶養費）共
    計1萬8418元；其固定收入為任職於點鑫產業股份有限公司
    每月2萬5000元，有其提出之薪資條及本院執行令在卷可考
    。而依抗告人所提出之更生償還計畫草案，抗告人願意分6
    年72期，每期償還7000元，共計50萬4000元，償還比例為24
    .11%。按查，依債權人所提出之抗告人消費明細觀之，抗告
    人於91年1月25日、29日，在馬斯精品服飾店共消費3萬890
    元、於91年4月整體消費10萬4071元、92年5月整體消費57萬
    7400元（信用貸款57萬7000元）、92年10月整體消費5 萬
    100 0元、92年12月整體消費7萬332元、93年2月，整體消費
    1萬7192元、93年3月整體消費27萬3393元、93年4月整體消
    費56萬3060元、93年5月整體消費13萬1382元、93年11月整
    體消費19萬1836元、94年1月整體消費10萬5771元、94年2月
    整體消費3萬2178元、94年3月整體消費7萬2320元、94 年4
    月整體消費3萬2441元、94年5月整體消費6萬298元、94 年6
    月整體消費16萬6728元、94年7月整體消費11萬1863元（其
    中美怡健生技有限公司6萬8000元）、94年8月整體消費10
    萬3928元等（其他小額未列計），此有債權人提出之消費帳
    明細及原審製作之明細，附卷可稽，且為抗告人所不爭執，
    而抗告人於原審98年5月20日調查訊問時，針對大額信貸、
    提領現金及生技公司之消費，陳稱：有時候是家用，有時候
    是用來償還其他銀行的卡債；可能是家裡需要；我不記得了
    等語。顯見抗告人並未為真實之陳述，若如其所述是家用，
    則抗告人每月消費額度，時有已逾越其薪資總額所得負擔之
    程度，以致負擔過重之債務；又抗告人於92年5月份信用貸
    款57萬700 0元，債務究係何來？貸款金額之去處，復未交
    待說明，抗告人之消費已然逾越一般人生活水準，而非屬日
    常生活所需，而達奢侈、浪費之程度；茲抗告人依消費者債
    務清理條例更生之規定，欲將其恣意消費所造成之債務，任
    意轉嫁予債權人負擔，揆諸前引說明亦與本條例之立法目的
    有違，其請求亦屬欠缺權利保護之必要。抗告人之消費態樣
    既如前述，核與消費者債務清理條例第134條第4款所稱：「
    浪費、賭博或其他投機行為，致財產顯然減少或負擔過重之
    債務」等不免責事由相當。且查：抗告人陳報其資產總額為
    2萬61元，惟其於原審陳述本件聲請更生委由歐東洋律師辦
    理，經本院向歐東洋律師函詢委任費用，經函覆：抗告人有
    委任歐東洋律師辦理本件更生事件，委任費用為12萬元，並
    已以分期付款之方式支付完畢等情，有陳報狀一紙，在卷可
    參，按抗告人陳報其資產總額為2萬61元，其支付律師報酬
    之12萬元何來？更明抗告人就其財產狀況說明已有不實，核
    與消費者債務清理條例第134條第8款所稱：「故意於財產狀
    況說明書為不實之記載」不免責事由相當。再經原審訊問到
    場之債權人亦表明反對抗告人之更生聲請，顯見本件縱令進
    入更生程序，亦將因其更生方案無法獲致債權人會議通過或
    法院認可而宣告清算，徒增程序勞費，毫無實益。是本件抗
    告人聲請更生，於法不合且無實益，是其聲請不應准許。從
    而，原裁定駁回抗告人之聲請，並無不當，抗告意旨請求廢
    棄原裁定，並無理由，應予駁回。
五、據上論結，本件抗告為無理由，依消費者債務清理條例第15
    條，民事訴訟法第495條之1第1項、第449條第1項、第95條
    、第78條，裁定如主文。
中    華    民    國    98    年    10   月    13    日
              民事第四庭  審判長法  官   楊國精
                                法  官   黃文進
                                法  官   王金洲
以上正本係照原本作成。
本件不得再抗告。
中    華    民    國    98    年    10   月    13    日
                                書記官   魏愛玲


司法院資訊處製作；財團法人民間司法改革基金會備份。
